---
title: "Proyecto Estadística Espacial: Análisis espacial de la incidencia y mortalidad para cáncer de mama y próstata en Costa Rica "
author: "Daniel Calvo"
date: "9/14/2020"
output: github_document
---

```{r setup, include=FALSE}
knitr::opts_chunk$set(echo = TRUE, cache = T)
```

## Introducción

```{r, include=F }
#setwd("~/Documents/GitHub/EstadisticaEspacial_2020/Proyecto")
suppressMessages( suppressWarnings( source("paquetes.R") ))  
library(RColorBrewer)
library(wesanderson)
library(spdep)
library(dplyr)
library(raster)
library(sf)
library(openxlsx)
library(spatialreg)
library(scales)
library(tmaptools)
```

## Datos

Leyendo el shapefile del directorio, cargando del archivo de las covariables.

```{r}
#base de datos
datos <- "mama_2015.shp" 
datos %>% read_sf()  -> data

data$NCANTON[14]<-'CAÑAS'
data$NCANTON[81]<-'CORONADO'

datosh <- "prostata_2015.shp" 
datosh %>% read_sf()  -> datah

datos_c <- read.xlsx("datos_proyecto3.xlsx",sheet = "CANTON_2014_incidencia")
datos_ind <- read.xlsx("datos_proyecto3.xlsx",sheet = "variables independientes")

names(datos_ind)
datos_ind <- datos_ind %>% dplyr::select(Canton , ebais, hab_ebais) 

## Datos cancér de mama
datos_mama <- datos_c %>%  dplyr::select(CANTON, Poblacion_m, mama_n, mama_i , mama_n_m, mama_i_m, mama_50_mas,  Poblacion_h, IDH) 

data2 <- data %>% left_join( x = data, y = datos_mama, by=c("NCANTON"="CANTON") )
data2 <- data %>% left_join( x = data2, y = datos_ind, by=c("NCANTON"="Canton") )



## Datos cancér de próstata
datos_prostata <- datos_c %>%  dplyr::select(CANTON, Poblacion_h, Prostata_n, Prostata_i , prostata_n_m, prostata_i_m, prostata_50_mas, Poblacion_m, IDH) 

data_h <- data %>% left_join( x = data, y = datos_prostata, by=c("NCANTON"="CANTON") )
data_h <- data %>% left_join( x = data_h, y = datos_ind, by=c("NCANTON"="Canton") )


```

### Análisis descriptivo para el cáncer de mama

```{r}
# Frecuencia
pal <- wes_palette("Zissou1", 100, type = "continuous")

data2 <- data2 %>% rename( "Incidencia_tasa"= mama_i, "Mortalidad_tasa"=mama_i_m)

data2_e <- as_Spatial( data2)

# Frecuencia de casos identificados por cantón en el 2014

breaks1 = c(0, 25, 35, 50, 100) 
breaks = c(0, 10, 15, 30, 100) 


#require(tmaptools)
#tmap_arrange(map1, map2)

gry <- c(rev(brewer.pal(6, "Blues")), brewer.pal(7, "Reds"))
spplot(data2_e, "Incidencia_tasa", col.regions=gry, col="transparent", lwd=0.5, 
       at=seq(0,127,10) )

```


### Análisis descriptivo para el cáncer de próstata

```{r}
# Frecuencia
pal <- wes_palette("Zissou1", 100, type = "continuous")

data_h <- data_h %>% rename( "Incidencia_tasa"= Prostata_i, "Mortalidad_tasa"= prostata_i_m)
data2_h <- as_Spatial( data_h)
# Frecuencia de casos identificados por cantón en el 2014

data_h$Incidencia_tasa_est <- rescale(data_h$Incidencia_tasa)*100
data_h$Mortalidad_tasa_est <- rescale(data_h$Mortalidad_tasa)*100


breaks1 = c(0, 25, 40, 60, 100) 
breaks = c(0, 20, 30, 50, 100) 


# Incidencia relativa de casos identificados por cantón por 100 000 habitantes por cantón en 2014

map1_h <- tm_shape(data_h) + tm_polygons(col = "Incidencia_tasa_est", breaks = breaks1, 
                              labels=c("0-25","25-40","40-60","60-100"), palette = pal)+
  tm_layout(title = "Cáncer de próstata 2014", legend.outside = T) 

# tasa de mortalidad
map2_h <- tm_shape(data_h) + tm_polygons(col = "Mortalidad_tasa_est", breaks = breaks, 
                              labels=c("0-20","20-30","30-50","50-100"), palette = pal)+
  tm_layout(title = "Cáncer de próstata 2014", legend.outside = T) 

#require(tmaptools)
#tmap_arrange(map1_h, map2_h)

names(data2_e)
gry <- c(rev(brewer.pal(6, "Blues")), brewer.pal(7, "Reds"))
spplot(data2_h, "Incidencia_tasa", col.regions=gry, col="transparent", lwd=0.5, 
       at=seq(0,91,7.5) )

```

### Análisis Modelos cancer de mama

Modelando la matriz de vecinos
```{r}

#data_m <- data2
##%>% dplyr::select(NCANTON,  geometry, Incidencia )

coor <-  coordinates(data2_e)
# reina
data_m_nb <- poly2nb(data2_e, row.names= data2_e$NCANTON)

plot(data2_e, border="grey60", axes=TRUE,  col='gray')
plot(data_m_nb, coor, pch=19, cex=0.6, add=TRUE, col='red', lwd=2 )

# torre
data_m_nb_r <- poly2nb(data2_e, queen = FALSE , row.names= data2_e$NCANTON)

plot(data2_e, border="grey60", axes=TRUE,  col='gray')
plot(data_m_nb_r, coor, pch=19, cex=0.6, add=TRUE, col='red', lwd=2 )


```


```{r}
ww <-  nb2listw(data_m_nb, style='B' )

### conteo

### test mora de los residuos
lm.morantest(lm(data2_e$mama_n ~ 1, data2_e), listw=ww)

### test moran versión exacta, asume normalidad
lm.morantest.exact(lm(data2_e$mama_n  ~ 1, data2_e), listw=ww)

### test moran versión punto silla, no asumen normalidad
lm.morantest.sad(lm(data2_e$mama_n ~ 1, data2_e), listw=ww)

### EBI moran monte carlo
EBImoran.mc(n=data2_e$mama_n, x=data2_e$Poblacion_m, listw=ww, nsim=999)

### tasa de incidencia

### test mora de los residuos
lm.morantest(lm(data2_e$Incidencia_tasa ~ 1, data2_e), listw=ww)

### test moran versión exacta, asume normalidad
lm.morantest.exact(lm(data2_e$Incidencia_tasa  ~ 1, data2_e), listw=ww)

### test moran versión punto silla, no asumen normalidad
lm.morantest.sad(lm(data2_e$Incidencia_tasa ~ 1, data2_e), listw=ww)

### EBI moran monte carlo
EBImoran.mc(n=data2_e$Incidencia_tasa, x=data2_e$Poblacion_m, listw=ww, nsim=999)

```


```{r, eval=FALSE}
oopar <- par(mfrow=c(1,2))
msp <- moran.plot(data2_e$mama_n, listw=nb2listw(data_m_nb, style="C"), quiet=TRUE)
title("Moran scatterplot")
infl <- apply(msp["is_inf"], 1, any)
x <- data2_e$mama_n
lhx <- cut(x, breaks=c(min(x), mean(x), max(x)), labels=c("L", "H"), include.lowest=TRUE)
wx <- lag(  nb2listw(data_m_nb, style="C"), 1)
?lag
```



```{r}
## moran.plot(NY8$Cases, listw=nb2listw(NY_nb, style="C"))
lm1 <- localmoran(data2_e$mama_n, listw=nb2listw(data_m_nb, style="B"))
lm2 <- as.data.frame(localmoran.sad(lm(data2_e$mama_n ~ 1, data2_e), nb=data_m_nb, style="B"))
lm3 <- as.data.frame(localmoran.exact(lm(data2_e$mama_n ~ 1, data2_e), nb=data_m_nb, style="B"))
#lm4 <- as.data.frame(EBImoran.mc(n=data2_e$mama_n, x=data2_e$Poblacion_m, listw=ww, nsim=999))


data2_e$Normal <- lm2[,3]
data2_e$Randomisation <- lm1[,5]
data2_e$Saddlepoint <- lm2[,5]
data2_e$Exact <- lm3[,5]

gry <- c(rev(brewer.pal(6, "Reds")), brewer.pal(6, "Blues"))
spplot(data2_e, c("Normal", "Randomisation", "Saddlepoint", "Exact"), at=c(0,0.01,0.05,0.1,0.9,0.95,0.99,1), col.regions=colorRampPalette(gry)(7))
```



Modelo lineal

```{r}
data2_e$mama_50_mas_perc <- data2_e$mama_50_mas/ data2_e$Poblacion_m
data2_e$hab_ebais_perc <- data2_e$hab_ebais/ (data2_e$Poblacion_m+data2_e$Poblacion_h)
```


```{r}
# incidencia
View(data2_e)
mamalm <- lm(mama_n ~ IDH +  mama_50_mas_perc + hab_ebais_perc, data=data2_e)
summary(mamalm)
AIC(mamalm)

data2_e$lmresid_inc <- residuals(mamalm)

```


Modelo lineal ponderado por población

```{r,eval=FALSE}
data2_e$mama_50_mas_perc <- data2_e$mama_50_mas/ data2_e$Poblacion_m
data2_e$hab_ebais_perc <- data2_e$hab_ebais/ (data2_e$Poblacion_m+data2_e$Poblacion_h)

mamalm_w <- lm(mama_n ~ IDH +  mama_50_mas_perc + hab_ebais_perc, weights = Poblacion_m
               , data=data2_e)

AIC(mamalm_w)
summary(mamalm_w)

data2_e$lmresid_inc_w <- residuals(mamalm_w)
```

```{r, eval=FALSE}
lm.morantest(mamalm, ww)

lm.morantest(mamalm_w, ww)
```



SAR modelos autoregresivos simultaneos

```{r}
names(data2_e)
mama_sar_inc<- spautolm(mama_n ~ IDH +  mama_50_mas_perc + hab_ebais_perc 
                                                            , data=data2_e, listw=ww)


data2_e$sar_resid_inc <- residuals(mama_sar_inc )
moran.test(data2_e$sar_resid_inc, ww)

```


SAR modelos autoregresivos simultaneos por pesos

```{r}
mama_sar_inc_w<- spautolm(mama_n ~ IDH +  mama_50_mas_perc + hab_ebais_perc 
                                      , data=data2_e, listw=ww ,  weights=Poblacion_m)

data2_e$sar_resid_inc_w <- residuals(mama_sar_inc_w )
```



CAR modelos autoregresivos simultaneos

```{r}
mama_car_inc<- spautolm(mama_n ~ IDH +  mama_50_mas_perc + hab_ebais_perc 
                                                            , data=data2_e, listw=ww,  family="CAR")
summary(mama_car_inc)

data2_e$car_resid_inc <- residuals(mama_car_inc )


```

CAR modelos autoregresivos condicional por pesos

```{r}
mama_car_inc_w<- spautolm(mama_n ~ IDH +  mama_50_mas_perc + hab_ebais_perc 
                                  , data=data2_e, listw=ww,  family="CAR",  weights=Poblacion_m)
summary(mama_car_inc_w)

data2_e$car_resid_inc_w <- residuals(mama_car_inc_w )
```


Gráfico de todos los modelos

```{r}
quantile(data2_e$lmresid_inc)
quantile(data2_e$lmresid_inc_w)
quantile(data2_e$sar_resid_inc)
quantile(data2_e$sar_resid_inc_w)
quantile(data2_e$car_resid_inc)
quantile(data2_e$car_resid_inc_w)

gry <- c(rev(brewer.pal(9, "Reds")[1:9]), colorRampPalette(brewer.pal(5, "Blues"))(9))
##TCEpts <- list("sp.points", TCE, pch=16, col="grey5")
spplot(data2_e, c("lmresid_inc",
                  "sar_resid_inc",
                  "car_resid_inc"
                  ), col.regions=gry, col="transparent", lwd=0.5, at= seq(-91,140,13) )

spplot(data2_e, c("lmresid_inc_w",
                  "sar_resid_inc_w",
                  "car_resid_inc_w"
                  ), col.regions=gry, col="transparent", lwd=0.5, at= seq(-91,140,13) )
```



GLM poisson

```{r}

names(data2_e)
GLM_pos <- glm(mama_n ~ IDH +  mama_50_mas_perc + hab_ebais_perc
               , data=data2_e, family="poisson")
summary(GLM_pos)

names(data2_e)
GLM_pos_w <- glm(mama_n ~ IDH +  mama_50_mas_perc + hab_ebais_perc
               +offset(log(Poblacion_m)), data=data2_e, family="poisson")
summary(GLM_pos_w)

```

Residuales

```{r}

data2_e$glmresid_inc <- residuals(GLM_pos, type="deviance")
data2_e$glmresid_inc_W <- residuals(GLM_pos_w, type="deviance")

quantile(data2_e$glmresid_inc)
quantile(data2_e$glmresid_inc_W)


gry <- c(rev(brewer.pal(6, "Reds")), brewer.pal(7, "Blues"))
spplot(data2_e, c("glmresid_inc","glmresid_inc_W"), col.regions=gry, col="transparent", lwd=0.5, at=seq(-91,140,13))
```

Prueba de Mora modelo de Poisson

```{r}
lm.morantest(GLM_pos, listw=ww)

lm.morantest(GLM_pos_w, listw=ww)
```



### Análisis Modelos cancer de próstata

Modelando la matriz de vecinos
```{r}
names(data_h)
#data_m <- data2
##%>% dplyr::select(NCANTON,  geometry, Incidencia 

coor <-  coordinates(data2_e)
# reina
data_m_nb <- poly2nb(data2_e, row.names= data2_e$NCANTON)

plot(data2_e, border="grey60", axes=TRUE,  col='gray')
plot(data_m_nb, coor, pch=19, cex=0.6, add=TRUE, col='red', lwd=2 )

# torre
data_m_nb_r <- poly2nb(data2_e, queen = FALSE , row.names= data2_e$NCANTON)

plot(data2_e, border="grey60", axes=TRUE,  col='gray')
plot(data_m_nb_r, coor, pch=19, cex=0.6, add=TRUE, col='red', lwd=2 )


```


```{r}

### conteo

### test mora de los residuos
lm.morantest(lm(data2_h$Prostata_n ~ 1, data2_h), listw=ww)

### test moran versión exacta, asume normalidad
lm.morantest.exact(lm(data2_h$Prostata_n  ~ 1, data2_h), listw=ww)

### test moran versión punto silla, no asumen normalidad
lm.morantest.sad(lm(data2_h$Prostata_n ~ 1, data2_h), listw=ww)

### EBI moran monte carlo
EBImoran.mc(n=data2_h$Prostata_n, x=data2_h$Poblacion_h, listw=ww, nsim=999)

### tasa de incidencia

### test mora de los residuos
lm.morantest(lm(data2_h$Incidencia_tasa ~ 1, data2_h), listw=ww)

### test moran versión exacta, asume normalidad
lm.morantest.exact(lm(data2_h$Incidencia_tasa  ~ 1, data2_h), listw=ww)

### test moran versión punto silla, no asumen normalidad
lm.morantest.sad(lm(data2_h$Incidencia_tasa ~ 1, data2_h), listw=ww)

### EBI moran monte carlo
EBImoran.mc(n=data2_h$Incidencia_tasa, x=data2_h$Poblacion_h, listw=ww, nsim=999)

```


```{r}
## moran.plot(NY8$Cases, listw=nb2listw(NY_nb, style="C"))
lm11 <- localmoran(data2_h$Prostata_n, listw=nb2listw(data_m_nb, style="B"))
lm22 <- as.data.frame(localmoran.sad(lm(data2_h$Prostata_n ~ 1, data2_e), nb=data_m_nb, style="B"))
lm33 <- as.data.frame(localmoran.exact(lm(data2_h$Prostata_n ~ 1, data2_e), nb=data_m_nb, style="B"))
#lm4 <- as.data.frame(EBImoran.mc(n=data2_e$mama_n, x=data2_e$Poblacion_m, listw=ww, nsim=999))



data2_h$Normal <- lm22[,3]
data2_h$Randomisation <- lm11[,5]
data2_h$Saddlepoint <- lm22[,5]
data2_h$Exact <- lm33[,5]

gry <- c(rev(brewer.pal(6, "Reds")), brewer.pal(6, "Blues"))
spplot(data2_h, c("Normal", "Randomisation", "Saddlepoint", "Exact"), at=c(0,0.01,0.05,0.1,0.9,0.95,0.99,1), col.regions=colorRampPalette(gry)(7))
```



Modelo lineal

```{r}
# incidencia

names(data2_h)
data2_h$prostata_50_mas <- data2_h$prostata_50_mas/ data2_h$Poblacion_h
data2_h$hab_ebais_perc <- data2_h$hab_ebais/ (data2_h$Poblacion_m+data2_h$Poblacion_h)

proslm <- lm(Prostata_n ~ IDH +  prostata_50_mas + hab_ebais_perc, data=data2_h)
summary(proslm)
AIC(proslm)

data2_h$lmresid_inc <- residuals(proslm)

```


Modelo lineal ponderado por poblacion

```{r}
names(data2_h)
proslm_w <- lm(Prostata_n ~ IDH +  prostata_50_mas + hab_ebais_perc, weights = Poblacion_h
               , data=data2_h)

AIC(proslm_w)
summary(proslm_w)

data2_h$lmresid_inc_w <- residuals(proslm_w)
```

```{r}
lm.morantest(proslm, ww)

lm.morantest(proslm_w, ww)
```



SAR modelos autoregresivos simultaneos

```{r}
pros_sar_inc<- spautolm(Prostata_n ~ IDH +  prostata_50_mas + hab_ebais_perc 
                                                            , data=data2_h, listw=ww)
summary(pros_sar_inc)

data2_h$sar_resid_inc <- residuals(pros_sar_inc )


```


SAR modelos autoregresivos simultaneos por pesos

```{r}
pros_sar_inc_w<- spautolm(Prostata_n ~ IDH +  prostata_50_mas + hab_ebais_perc 
                                      , data=data2_h, listw=ww ,  weights=Poblacion_h)
summary(pros_sar_inc_w)

data2_h$sar_resid_inc_w <- residuals(pros_sar_inc_w )
```



CAR modelos autoregresivos simultaneos

```{r}
pros_car_inc<- spautolm(Prostata_n ~ IDH +  prostata_50_mas + hab_ebais_perc 
                                                            , data=data2_h, listw=ww,  family="CAR")
summary(pros_car_inc)

data2_h$car_resid_inc <- residuals(pros_car_inc )


mama_sar_mort<-spautolm(Mortalidad_tasa_est~ IDH + rescale( mama_50_mas ) + rescale( ebais ) 
                                                            , data=data2, listw=ww)
summary(mama_sar_mort)

```

CAR modelos autoregresivos condicional por pesos

```{r}
pros_car_inc_w<- spautolm(Prostata_n ~ IDH +  prostata_50_mas + hab_ebais_perc 
                                  , data=data2_h, listw=ww,  family="CAR",  weights=Poblacion_h)
summary(pros_car_inc_w)

data2_h$car_resid_inc_w <- residuals(pros_car_inc_w )
```


Gráfico de todos los modelos

```{r}

gry <- c(rev(brewer.pal(9, "Reds")[1:9]), colorRampPalette(brewer.pal(5, "Blues"))(9))
##TCEpts <- list("sp.points", TCE, pch=16, col="grey5")
spplot(data2_h, c("lmresid_inc",
                  "sar_resid_inc",
                  "car_resid_inc"
                  ), col.regions=gry, col="transparent", lwd=0.5, at= seq(-56,104,9) )

spplot(data2_h, c("lmresid_inc_w",
                  "sar_resid_inc_w",
                  "car_resid_inc_w"
                  ), col.regions=gry, col="transparent", lwd=0.5, at= seq(-56,104,9) )
```



GLM poisson

```{r}

GLM_pos_h <- glm(Prostata_n ~ IDH +  prostata_50_mas + hab_ebais_perc
               , data=data2_h, family="poisson")
summary(GLM_pos_h)
AIC(GLM_pos_h)

names(data2_h)
GLM_pos_h_w <- glm(Prostata_n ~ IDH +  prostata_50_mas + hab_ebais_perc
               +offset(log(Poblacion_h)), data=data2_h, family="poisson")
summary(GLM_pos_h_w)


```

Residuales

```{r}

data2_h$glmresid_inc <- residuals(GLM_pos_h, type="deviance")
data2_h$glmresid_inc_W <- residuals(GLM_pos_h_w, type="deviance")

quantile(data2_h$glmresid_inc)
quantile(data2_h$glmresid_inc_W)


gry <- c(rev(brewer.pal(6, "Reds")), brewer.pal(7, "Blues"))
spplot(data2_h, c("glmresid_inc","glmresid_inc_W"), col.regions=gry, col="transparent", lwd=0.5, at=seq(-56,104,9))
```

Prueba de Mora modelo de Poisson

```{r}
lm.morantest(GLM_pos_h, listw=ww)

lm.morantest(GLM_pos_h_w, listw=ww)
```



